【裁判字號】    99,上訴,2135
【裁判日期】    991208
【裁判案由】    毒品危害防制條例
【裁判全文】
臺灣高等法院臺中分院刑事判決        99年度上訴字第2135號
上  訴  人
即  被  告  陳達聰
選任辯護人  趙建興  律師
上  訴  人
即  被  告  劉志忠
指定辯護人  本院公設辯護人  賴泰鈞
上列上訴人因違反毒品危害防制條例案件，不服臺灣臺中地方法
院99年度訴字第533號中華民國99年9月2日第一審判決（起訴案
號：臺灣臺中地方法院檢察署98年度偵字第25547、25933、2711
7號、99年度偵字第3162、3377號），提起上訴，本院判決如下
：
    主  文
原判決關於劉志忠附表二所示事實及其定執行刑部分均撤銷。
劉志忠被訴如附表二所示事實部分，無罪。
其他上訴（即附表一、三部分）駁回。
    犯罪事實
一、陳達聰前因違反槍砲彈藥刀械管制條例案件，經原審法院院
    以民國94年度訴字第116號判處有期徒刑1年6月，嗣經本院
    以94年度上訴字第1110號判決上訴駁回，並經本院以96年度
    聲減字第1278號裁定減刑為有期徒刑9月確定，甫於97年4月
    3日縮刑期滿執行完畢；劉志忠前因毒品危害防制條例案件
    ，經原審法院以93年度訴字第3007號判處應執行有期徒刑1
    年2月確定，甫於96年3月4日執行完畢。詎其等均不知悛悔
    ，且均明知海洛因及甲基安非他命係毒品危害防制條例第2
    條第2項第1、2款所規定之第一、二級毒品，非經許可，不
    得販賣、持有，其2人竟共同基於販賣第一級毒品海洛因以
    營利之犯意聯絡，陳達聰另基於販賣第二級毒品甲基安非他
    命以營利之犯意，分別為下列不法行為：
  (一)陳達聰於不詳時間、地點，非因販賣而持有數量不詳之第二
    級毒品甲基安非他命後，竟基於販賣第二級毒品甲基安非他
    命以營利之犯意，以其所持用之門號0000000000號行動電話
    （未扣案）為聯絡工具，與購買甲基安非他命之賴心怡議定
    交易之時間、地點、金額、數量等重要事項後，再由賴心怡
    依約前往約定地點，並由陳達聰交付毒品，並收取價金。其
    交易之對象、販賣之時間、地點、毒品之種類、數量、金額
    、販賣所得、聯絡販賣事宜之電話門號等情詳如附表一所示
    ，共計1次。
  (二)陳達聰、劉志忠於不詳時間、地點，非因販賣而共同持有數
    量不詳之第一級毒品海洛因後，竟共同基於販賣第一級毒品
    海洛因以營利之犯意聯絡，先由陳達聰、劉志忠與購買海洛
    因之廖振欽議定交易之時間、地點、金額、數量等重要事項
    後，再由劉志忠單獨依約前往約定地點交付毒品，並收取價
    金。其交易之對象、販賣之時間、地點、數量、金額、販賣
    所得、聯絡販賣事宜之電話門號等情均詳如附表三所示，共
    計1次。
二、案經彰化縣警察局北斗分局報告臺灣臺中地方法院檢察署檢
    察官偵查起訴。
    理    由
壹、證據能力方面：
一、按被告以外之人於偵訊中向檢察官所為之陳述，除顯有不可
    信之情況者外，得為證據，刑事訴訟法第159條之1第2項定
    有明文。而所謂不可信情況之認定，法院應審酌被告以外之
    人於陳述時之外在環境及情況，例如：陳述時之心理狀況、
    有無受到外力干擾等，以為判斷之依據，故係決定陳述有無
    證據能力，而非決定陳述內容之證明力。是被告以外之人前
    於偵查中已具結而為證述，除反對該項供述得具有證據能力
    之一方，已釋明「顯有不可信之情況」之理由外，皆得為證
    據；又司法實務運作上，咸認偵查中檢察官向被告以外之人
    所取得之陳述，原則上均能遵守法律規定，不致違法取供，
    被告以外之人於偵查中依法應具結者已具結，向檢察官所為
    之陳述，原則上具有證據能力。本案證人賴心怡、藍天德、
    廖振欽於檢察官偵查時以證人身份作證，經檢察官告以具結
    之義務及偽證之處罰，並經具結而陳述，且無證據顯示係遭
    受強暴、脅迫、詐欺、利誘等外力干擾情形（見臺灣臺中地
    方法院檢察署98年度偵字第25547號卷(一)第145至148頁、98
    年度他字第5254號卷(三)第29至31、33至35頁），且證人賴心
    怡、藍天德、廖振欽於原審審理時均經傳喚到庭具結作證，
    行交互詰問，有結文在卷為憑，已透過詰問程序保障被告之
    對質詰問權，上開證人於偵訊時之陳述自有證據能力。
二、復按被告以外之人（包括證人、鑑定人、告訴人、被害人及
    共同被告等）於司法警察官或司法警察調查中所為之陳述，
    與審判中不符時，其先前之陳述具有較可信之特別情況，且
    為證明犯罪事實存否所必要者，得為證據，刑事訴訟法第
    159 條之2定有明文。其立法本旨係以證人於審判外之言詞
    或書面陳述，屬於傳聞證據，此項證據，當事人無從直接對
    於原供述者加以詰問，以擔保其真實性，法院亦無從直接接
    觸證人而審酌其證言之憑信性，違背直接審理及言詞審理之
    原則，除具有必要性及信用性情況之除外者外，原則上不認
    其有容許性，自不具證據能力（最高法院97年度上字第4837
    號判決意旨參照）；倘法院已經依據當事人聲請傳喚證人到
    庭接受檢辯雙方之交互詰問，則法院既已透過直接、言詞審
    理方式檢驗過該證人之前所為證述，當事人之反對詰問權已
    受到保障得以完全行使之情況下，該等審判外證據除有其他
    法定事由（例如：非基於國家公權力正當行使所取得或私人
    非法取得等，而有害公共利益，即以一般證據排除法則為判
    斷），應認該審判外供述已得透過審判程式之詰問檢驗，而
    取得作為證據之資格，亦即其審判外供述與審判中供述相符
    部分，顯然已經構成具備可信之特別情狀，當然有證據資格
    ，最高法院97年度台上字第4370號判決意旨亦採認上開說明
    。證人賴心怡、藍天德、廖振欽於警詢之陳述，雖屬被告以
    外之人於審判外之陳述，但證人賴心怡、藍天德、廖振欽於
    原審審理時均經傳喚到庭具結作證，行交互詰問，有結文在
    卷為憑（見原審卷(二)第98至99、92至96、313至318頁），故
    其等於警詢之供述，與法院審理中之證詞相符部分，已具備
    可信之特別情狀，自有證據能力。至其等先前於警詢之陳述
    與審判中之證述內容不符部分，仍容許以之作為彈劾其等於
    法院審理時所為陳述之憑信性，用以爭執其先後不一致陳述
    之證明力。
三、再按有事實足認被告或犯罪嫌疑人有最輕本刑為3年以上有
    期徒刑之罪嫌，並危害國家安全或社會秩序情節重大，而有
    相當理由可信其通訊內容與本案有關，且不能或難以其他方
    法蒐集或調查證據者，偵查中得由檢察官核發通訊監察書，
    95年5月30日修正公布通訊保障及監察法第5條第1項第1款及
    第2項分別定有明文。又按偵查犯罪機關依法定程序監聽之
    錄音，如已踐行調查證據程序，非不可採為認定犯罪事實之
    基礎（最高法院93年度臺上字第6510號判決意旨參照）。本
    件採為判決基礎之卷附通訊監察錄音及譯文，其所憑之通訊
    監察書之核發經過及記載事項，均符合通訊保障及監察法之
    相關規定，本案依前述通訊監察書實施之監聽、錄音，自屬
    合法。則依監聽所得錄音，係依憑機械力錄製，未經人為操
    作、不摻雜個人主觀意念，具證據能力；而將上述具有證據
    能力之監聽所得錄音具體以文字紀錄，屬公務員本於職務製
    作的紀錄文書，譯文所載內容，並無顯然不可信之情形，復
    經本院於審理時踐行調查證據程序，揆諸前揭說明，上開譯
    文自有證據能力。
四、另按被告以外之人於審判外之陳述，雖不符刑事訴訟法第15
    9條之1至之4等4條之規定，而經當事人於審判程序同意作為
    證據，法院審酌該言詞陳述或書面陳述作成時之情況，認為
    適當者，亦得為證據；當事人、代理人或辯護人於法院調查
    證據時，知有刑事訴訟法第159條第1項不得為證據之情形，
    而未於言詞辯論終結前聲明異議者，視為有前項之同意，同
    法第159條之5定有明文。核其立法意旨，在於傳聞證據未經
    當事人之反對詰問予以核實，原則上先予排除。惟若當事人
    已放棄反對詰問權，於審判程序中表明同意該等傳聞證據可
    作為證據；或於言詞辯論終結前未聲明異議，基於尊重當事
    人對傳聞證據之處分權，暨證據資料愈豐富，愈有助於真實
    發見之理念，且強化言詞辯論主義，使訴訟程序得以順暢進
    行，上開傳聞證據亦均具有證據能力。查本案採為判決基礎
    之證據，除前揭(一)、(二)、(三)所示外，其餘被告以外之人於審
    判外之言詞或書面陳述，固屬傳聞證據，本件當事人及辯護
    人就此部分審判外之陳述，及就本案採為判決基礎之文書資
    料，均未曾於言詞辯論終結前爭執其證據能力或聲明異議，
    本院審酌上開陳述作成時之情況，並無違法取證之瑕疵，認
    以之作為證據為適當，揆諸上開規定，該審判外之陳述及文
    書資料均有證據能力，先予敘明。
貳、有罪部分
一、被告陳達聰如附表一所示犯行部分：
    訊據被告固坦承其係證人賴心怡之親舅舅，且門號00000000
    00號行動電話確係伊所持用等情不諱，惟矢口否認有何販賣
    第二級毒品甲基安非他命予證人賴心怡之犯行，辯稱：賴心
    怡是我自己的甥女，生活費猶仰賴於伊，不可能販賣毒品給
    她；伊從未居住在忠太西路云云。經查：
  (一)被告陳達聰對其持用門號0000000000號行動電話並不否認，
    而證人賴心怡亦於警詢、偵查中及原審審理時亦證稱該門號
    0000000000號行動電話當時為其所持用，並表示其都稱呼被
    告陳達聰阿舅（臺語）等情，經原審99年6月10日審理時當
    庭勘驗上開被告與證人賴心怡98年4月8日19時26分16秒之通
    訊監察譯文之光碟檔案，其內容更正為：
    「（A：賴心怡、B：陳達聰）
     B：嘿！
     A：阿舅，我在外面這個…那個…銀行在領錢，啊…給我準
        備那個…半個男。
     B：上來再說。
     A：喔…好…好。
     B：嗯。
     A：好。」
    等語，並有勘驗筆錄1份（見原審卷(二)第265頁反面）在卷可
    證，且被告陳達聰、證人賴心怡均對上開勘驗結果表示沒有
    意見，被告並陳稱伊當天有跟證人賴心怡通過電話，伊都是
    跟對方說上來再說等語（見原審卷(二)第265頁反面），足認
    上開通訊監察譯文內容確為被告與證人賴心怡之通話紀錄無
    誤，卷內所附之該次通聯譯文內容中「A：哥仔」部分，應
    屬「A：阿舅」之誤載（以下判決內容提及之相關部分均更
    正為「A：阿舅」）。
  (二)證人賴心怡於如附表一所示時、地，向被告陳達聰購買第二
    級毒品甲基安非他命之事實，業據證人賴心怡於警詢證述：
    「（問：警方現提示98年04月18日19時26分16秒之通訊監察
    譯文及撥放音檔供你確認，〈A〉賴心怡以持用之000000000
    0手機，撥打入〈B〉陳達聰所持用之0000000000手機，通話
    內容為A：喂！阿舅！我現在人在銀行領錢，你幫我準備那
    個、半個『男』。B：上來再說。A：喔！好。通話對象及內
    容意思為何？『半個男』係指何意？該次交易是否成功？這
    次共向陳達聰購買毒品多少錢？）譯文內容是我向陳達聰購
    買毒品之意思。『半個男』係指購買半錢安非他命的意思。
    該次交易有成功，這次共購買新臺幣8000元安非它命。」等
    語（見彰化縣警察局北斗分局北警分偵字第0990002148號卷
    (二)第236頁）；復於偵查中具結證述：「（問：提示行動電
    話0000000000號與0000000000號於98年4月18日19時26分16
    秒之通訊釋文）（卷附譯文內容為妳與何人之通話內容？）
    我舅舅陳達聰。」、「（問：上開譯文所指為何？）我要向
    陳達聰購買半錢的安非他命，『半個』指的是半錢，『男』
    指的是安非他命。」、「（問：與陳達聰通話完畢後，有無
    與陳達聰完成毒品交易？）有，98年4月18日19時26分16秒
    講完電話後約10分鐘，也就是約於當日19時36分的時候，在
    陳達聰位在臺中市○○○路的租屋處，用8000元向陳達聰買
    了半錢的安非他命。」等語（見98年度偵字第25547號卷(一
    )第146頁）；於原審審理時經提示98年度偵字第25547號偵
    查卷(一)第126、119、146頁後，亦結證稱：「（問：陳述內
    容為何？）是在講安非他命，『男的』是指安非他命，『半
    個』是指半錢。」、「（問：當時約在什麼時間、什麼地點
    交貨？）我忘記了，可是我在警詢筆錄中有陳述8000元那個
    ，但是我是後回去想，半錢安非他命應該是4000元，但是我
    不知道為什麼我當時在警詢筆錄中陳述8000元。」、「（問
    ：實際上是否有拿到半錢的第二級毒品甲基安非他命，還是
    不記得了？）我不記得了。」、「（問：當次交易是否有成
    功，所以你有拿到安非他命？）之前我沒有說謊，現在我忘
    記我到底當時有沒有拿到毒品。」、「（問：你於偵查中陳
    述，證述是否實在？）當時證述實在，可是我在警詢筆錄中
    陳述8000元，金額部分應該有出入，因為我不記得我講到80
    00元的這個事情。」等語（見原審卷(二)第98至99頁），核與
    證人賴心怡所持用之門號0000000000號行動電話與被告陳達
    聰所持用有門號0000000000號行動電話之通訊監察譯文所示
    對話內容相符，足見證人賴心怡證述確有如附表一所示時、
    地向被告陳達聰購買甲基安非他命，應屬真實可信。
  (三)證人賴心怡於本院審理時證稱：伊與被告陳達聰為上開電話
    對話後，依囑上樓與被告陳達聰見面，陳達聰責備伊，你母
    親甫去世為何還要施用毒品，當日陳達聰並未交付毒品云云
    ；然證人此部分證詞顯與其分別於警詢、檢察官偵訊及原審
    審理時證述內容相違，亦無從由上開錄音譯文得到佐證；證
    人於先前之證述，完全未提及母親死亡一節，顯與事理有違
    ，且與被告陳達聰於原審準備程序中時辯稱：該通電話應該
    是賴心怡要向伊借8,000元去高雄看她媽媽云云，不相符合
    ，應是迴護之詞，不足採信。至證人賴心怡於警詢、偵查中
    均證稱該次係以8,000元之金額，向被告購買半錢之甲基安
    非他命，惟於原審審理時翻異前詞證稱伊是應該是4,000元
    ，伊不記得伊有講過8,000元云云，惟證人之記憶本會經過
    時間經過太久而記憶不清，原審99年6月10日行審理程序詰
    問證人賴心怡，離本件犯罪時間98年4月8日已相隔1年2月之
    久，證人賴心怡並於原審審理時證稱伊忘記有沒有拿到毒品
    、交易金額、地點也都忘記等語，是應以證人賴心怡於警詢
    、偵查中所為之證述較接近被告犯罪時間，應較為可信。且
    觀之證人賴心怡如卷附之警詢、偵查筆錄內容可知，證人賴
    心怡對於向被告購買毒品時間、地點、交易金額、交易術語
    等細節，均知悉甚詳，且其與被告二人有親屬關係，相互熟
    稔，往來密切，其於原審審理時更易其詞，顯示證人賴心怡
    在原審審理中顯然較不願意陳述不利被告之證詞，其係有意
    識的迴避對被告不利之問題，進而更易其先前於警詢、偵查
    中之部分證述，是證人賴心怡事後於原審審理時翻異前詞部
    分，亦係迴護被告之詞，實無足採信。
  (四)被告雖仍執前詞置辯，惟查被告就其所持用之門號00000000
    00號行動電話與證人賴心怡所持用之門號0000000000號行動
    電話通聯譯文內容，先辯稱：該通通話是伊與賴心怡之對話
    ，內容是她叫伊拿半個安非他命給她，但伊沒有拿給她云云
    ；於偵查中則辯稱：伊忘記該次通話內為何，伊沒有拿毒品
    給她云云；復於原審準備程序中時辯稱：該通電話應該是賴
    心怡要向伊借8,000元去高雄看她媽媽云云；再於原審審理
    時辯稱：通聯譯文內容中「半個男」應該是要叫賴心怡跟她
    先生快點生一個孩子云云；又改稱：通聯譯文內容中「半個
    男」指「半子」云云，其供述內容前後明顯不一，觀之該次
    通聯譯文內容，亦未顯示有被告所辯稱之上開情節，是被告
    於警詢、偵查及原審歷次審理時均反覆其詞，且供述內容亦
    多屬不合常理，又證人賴心怡於警詢、偵訊時及原審審理時
    均已明確指認係向被告購買甲基安非他命，並詳細證述向被
    告購買甲基安非他命之聯絡方式，及交易日期、地點、金額
    ，且能依照警察、檢察官所提示指認照片而明確指認係被告
    ，復表示被告是其之親舅舅，二人並無任何仇隙恩怨，是無
    構陷被告之動機，又依證人賴心怡與被告如附表一所示之聯
    絡交易毒品之通訊監察錄音及譯文內觀之，被告與證人賴心
    怡之對話非如被告上開辯稱內容，是被告前揭所辯，均屬卸
    責之詞，不足採信。
  (五)又販賣甲基安非他命係違法行為，非可公然為之，亦無公定
    價格，且容易分裝並增減份量，而每次買賣之價量，可能隨
    時依雙方關係深淺、資力、需求量及對行情認知、來源是否
    充裕、查緝是否嚴謹、購買者被查獲時供述購買對象之可能
    風險之評估等情形，而異其標準，非可一概而論，其販賣之
    利得，除被告坦承犯行或價量俱臻明確外，委難察得實情，
    惟販賣之人從價差或量差中牟利之方式雖異，其意圖營利之
    販賣行為則同一，加以我國對毒品甲基安非他命之施用或販
    賣，查緝甚嚴，販賣甲基安非他命之刑度極重，苟非意圖販
    賣營利，一般人焉有可能甘冒重刑而販賣甲基安非他命，是
    被告確有意圖營利而販賣甲基安非他命之犯意，殊堪認定。
    綜上所述，被告有如附表所示一所示販賣甲基安非他命之犯
    罪事證已臻明確，其犯行洵堪認定，應依法論罪科刑。
二、被告陳達聰、劉志忠共同為如附表三所示犯行部分：
    訊據被告等二人均坦承認識證人廖振欽，且被告劉志忠所持
    用之門號0000000000號行動電話確有於98年4月17日晚間7時
    40分許與被告陳達聰所持用之門號0000000000號行動電話通
    聯，並有經由被告劉志忠將上開行動電話交由證人廖振欽與
    被告陳達聰聯繫等情不諱，雖均矢口否認有何販賣第一級毒
    品海洛因予證人廖振欽之犯行，被告陳達聰辯稱：伊所交付
    予證人廖振欽之商品乃係被告所經銷之洗衣粉，且伊早於原
    審審理中以提出所經銷公司之稅籍資料及名片，顯見伊所稱
    經銷洗衣粉一事，並非子虛烏有憑空杜撰，既伊所交付者非
    為毒品，自無從論以被告販賣第一級毒品之罪名等云云；被
    告劉志忠辯稱：伊並未與陳達聰共同販賣第一級毒品海洛因
    ，伊不否認有與證人廖振欽見面，惟當天因證人廖振欽的錢
    不夠，是雙方未完成交易，伊當時僅係受被告陳達聰前去交
    付洗衣粉，對於陳達聰與廖振欽之間如何聯繫一事無從知悉
    ，自難以共同正犯論處，況且伊所帶去的商品乃係洗衣粉，
    與原判決所認定之第一級毒品海洛因顯屬二物，豈能因此為
    不利於被告之認定，是被告既與陳達聰未有任何犯意聯絡，
    且其所欲交付之物乃屬得為交易之洗衣粉，自難以共同販賣
    第一級毒品海洛因以之相繩等云云。經查：
  (一)被告陳達聰所持用，門號0000000000號行動電話與被告劉志
    忠所持用門號0000000000號於98年4月17日晚間7時40分35秒
    確互有通話，其通話內容為：「（A代表劉志忠、B代表陳達
    聰、C代表廖振欽）
     A：喂「大的」！這裡只有400而已啦！
     B：誰？
     A：「阿欽」〈譯音〉啦！
     B：怎麼弄這樣？能不…怎樣？
     A：東西定一定，就又不要了。
     B：你叫他聽一下。
     C：喂！哥喔！
     B：你怎麼弄這樣！
     C：不是，我是說我跟你們叫的，我的錢剛好被我老婆帶出
        去，我身上剛好沒有那麼多，我就跟他講說我明天早上
        再拿過來給你們，這樣。就人家跟我叫的，我跑到一半
        的時候，才跟我講說還要等那麼久，所以不要。
     B：說什麼要等那麼久？
     C：不會啦！不會啦！
     B：那個不是會不會啦！我是感覺我對你，我算是對你不錯
        ，你現在卻弄這樣！我對你的感覺全部改變了。
     C：不是這樣。
     B：枉費我，你…你跟怪仔差不多，我就費事囉！
     C：不會啦！我那會跟他一樣，我就被他搞住了。喔！喂！
     B：我跟你講啦！你明天才那個啦！你叫他聽。
     C：好！
     A：怎樣？
     B：好啦！拿給他啦！快回來。
     A：好！。」
    此有通聯監察譯文在卷可稽（見彰化縣警察局北斗分局北警
    分偵字第0990002148號卷(一)第63頁）。上開對話內容，確係
    被告二人與證人廖振欽所為，亦據被告等人於原審及本院審
    理時自承在卷。
  (二)證人廖振欽於99年2月3日偵訊中結稱：「（問：〈提示行動
    電話0000000000號與0000000000號於98年4月17日19時40分
    35秒及0000000000號與0000000000號於98年4月21日9時8分
    54秒之通話譯文〉卷附譯文內容是否為你與他人之通話內容
    ？）是。98年4月17日那一通，是阿胖劉志忠與陳達聰通話
    ，講到一半，劉志忠將電話拿給我，由我跟陳達聰對話。98
    年4月21日那一通，是我和陳達聰的對話。」、「（問：〈
    提示行動電話0000000000號與0000000000號於98年4月17日1
    9時40分35秒號之通訊譯文〉卷附譯文所指為何？）當時我
    與小胖劉志忠在臺中市○○路與陝西路交岔口附近進行毒品
    交易，我原本與劉志忠約定要以800元向他購買海洛因1小包
    ，但是我只有400元，所以劉志忠便打電話跟陳達聰講這件
    事情，並再由我向陳達聰說明後，陳達聰就和劉志忠接下去
    通話，通話結束後，劉志忠便將400元收下並將毒品海洛因
    交給我完成交易。」、「（問：為何劉志忠要將你身上現金
    不夠一事向陳達聰說明？）因為劉志忠說他收到的錢都要交
    給陳達聰。」等語（見98年度他字第5254號卷(三)第30頁）。
    參酌上開對話譯文，足證明證人廖振欽上開證述內容之憑信
    性；是堪認被告劉志忠確有於98年4月17日晚間7時40分許，
    以其持用之門號0000000000號行動電話與被告陳達聰所持用
    上開門號0000000000號行動電話聯絡後，被告劉志忠即以
    400元之代價與證人廖振欽當場完成海洛因毒品之交易。
  (三)證人廖振欽雖於原審審理時翻異前詞改口證稱：當時伊是跟
    被告等購買洗衣粉，但是因為伊身上只帶400元，錢不夠，
    所以伊才說要劉志忠先把洗衣粉拿給伊，伊再回去跟伊太太
    拿錢，因為伊不識字，所以不知道警察寫什麼云云（見原審
    卷第92至95頁），惟經原審於99年7月5日當庭勘驗證人廖振
    欽98年11月9日警詢光碟、99年2月3日偵訊光碟，證人廖振
    欽於接受警方詢問或檢察官訊問時均採取一問一答方式，各
    個問題內容均明確易懂，證人廖振欽並非均以「嘿」、「對
    」、「嗯」之回答來表示同意，亦能抬頭與警方、檢察官對
    答應訊，並針對警方、檢察官所提問題，具體回答陳述，甚
    而於警方詢問時，明確表示該次係向被告等拿400元海洛因
    等情，復該問答內容與上開警偵訊筆錄記載情形相符，有各
    該勘驗結果在卷（見原審卷(二)第259頁背面至265頁）可參，
    又上開勘驗結果，經被告陳達聰、劉志忠、證人廖振欽均表
    示沒有意見，又證人廖振欽於警詢時證稱向被告等購買毒品
    之時間、地點、價金、方式，亦與其嗣後於偵訊時所述情節
    大致相符；且證人廖振欽於警詢時係單獨應詢，被告並不在
    場，其直接面對警員所為陳述較為坦然，較無可能為袒護被
    告，或懼於指證犯行，而為迴護被告之說詞，再依上開通訊
    監察譯文顯示，證人廖振欽與被告等間之通話內容中，均未
    提及證人廖振欽係要向被告等購買洗衣粉，衡諸常情，洗衣
    粉並非須避免提及之物品，何以證人廖振欽與被告等於通話
    中對該部分均含糊其詞？是被告等與證人廖振欽於原審審理
    中雖就此部分係購買洗衣粉乙事供述一致，然顯與本案通訊
    監察錄音及譯文內容所示之客觀情狀不合，尚難相信。另觀
    之被告等、證人廖振欽如卷附之通訊監察譯文內容可知，其
    等相互熟稔，往來密切，苟係證人廖振欽係向被告等購買洗
    衣粉，證人廖振欽當不致於警詢及偵訊未予提及，顯示證人
    廖振欽在原審審理中顯然較不願意陳述不利被告之證詞，其
    係有意識的迴避對被告不利之問題，進而否認其先前於警詢
    、偵查中之證述，是證人廖振欽事後於原審審理時翻異前詞
    部分，應係迴護被告等之詞，實無足採信。
  (四)被告陳達聰雖於原審審理中有提出其所經銷洗衣粉之公司之
    稅籍資料及其個人所用之名片，然此等證據至多僅能顯現被
    告陳達聰有經銷洗衣粉之業務，與本件並無關連，尚難據此
    為被告等人有利之認定。據上開通訊監察譯文內容，不但客
    觀上難認與洗衣粉買賣有關，且於通話最後，被告陳達聰有
    向被告劉志忠告知「拿給他啦！你快回來」等語，顯見於通
    訊譯文所記載的當日，被告劉志忠確實有依照被告陳達聰之
    指示與證人廖振欽完成交易，是被告等辯稱並未交付毒品，
    顯與客觀事實有違，是被告等所為之辯解實不足採信。
  (五)共同正犯之成立，祇須具有犯意之聯絡，行為之分擔，既不
    問犯罪動機起於何人，亦不必每一階段犯行，均經參與（最
    高法院34年上字第862號判例參照）。又共同實施犯罪行為
    之人，在合同意思範圍以內，各自分擔犯罪行為之一部，相
    互利用他人之行為，以達其犯罪之目的者，即應對於全部所
    發生之結果，共同負責（最高法院28年上字第3110號判例參
    照）。本件附表三部分，被告陳達聰既有以其使用門號0000
    000000行動電話與被告劉志忠使用之門號0000000000號行動
    電話聯繫，並有與證人廖振欽談及關於該次毒品交易之金額
    等情事，顯係參與構成犯罪事實之一部，自屬分擔實施之犯
    罪行為，應為共同正犯。
  (六)又販賣海洛因係違法行為，非可公然為之，亦無公定價格，
    且容易分裝並增減份量，而每次買賣之價量，可能隨時依雙
    方關係深淺、資力、需求量及對行情認知、來源是否充裕、
    查緝是否嚴謹、購買者被查獲時供述購買對象之可能風險之
    評估等情形，而異其標準，非可一概而論，其販賣之利得，
    除被告坦承犯行或價量俱臻明確外，委難察得實情，惟販賣
    之人從價差或量差中牟利之方式雖異，其意圖營利之販賣行
    為則同一，加以我國對毒品海洛因之施用或販賣，查緝甚嚴
    ，販賣海洛因之刑度極重，苟非意圖販賣營利，一般人焉有
    可能甘冒重刑而販賣海洛因，是被告等確有意圖營利而販賣
    海洛因之犯意，殊堪認定。綜上所述，被告等有如附表所示
    三所示共同販賣海洛因之犯罪事證已臻明確，其等犯行洵堪
    認定，應依法論罪科刑。
三、查海洛因及甲基安非他命分別係毒品危害防制條例第2條第2
    項第1、2款所規定之第一、二級毒品，不得非法持有、販賣
    。核被告陳達聰所為如附表一、三所示之販賣甲基安非他命
    1次、共同販賣海洛因1次之犯行，分別係犯毒品危害防制條
    例第4條第1項之販賣第一級毒品罪、及同法第4條第2項之販
    賣第二級毒品罪，被告劉志忠所為如附表三所示之共同販賣
    海洛因1次之犯行，係犯毒品危害防制條例第4條第1項之販
    賣第一級毒品罪。而其等各次持有第一、二級毒品海洛因、
    甲基安非他命之低度行為，應各為販賣之高度行為所吸收，
    皆不另論以持有罪責。按共同正犯之成立，祇須具有犯意之
    聯絡，行為之分擔，既不問犯罪動機起於何人，亦不必每一
    階段犯行，均經參與（最高法院34年上字第862號判例參照
    ）。再者，共同實施犯罪行為之人，在合同意思範圍以內，
    各自分擔犯罪行為之一部，相互利用他人之行為，以達其犯
    罪之目的者，即應對於全部所發生之結果，共同負責（最高
    法院28年上字第3110號判例參照）。本件被告陳達聰、劉志
    忠所為如附表三所示販賣第一級毒品之犯行，其等除有販賣
    第一級毒品海洛因之犯意聯絡，並分別參與構成犯罪事實之
    一部，自屬分擔實施之犯罪行為，應為共同正犯。被告陳達
    聰、劉志忠分別有如事實欄所載犯罪科刑及刑之執行情形，
    有臺灣高等法院被告前案紀錄表在卷可稽，其等於有期徒刑
    執行完畢後5年內，故意再犯本案有期徒刑以上之2罪，均為
    累犯，除法定本刑為死刑、無期徒刑部分不得加重外，其餘
    均應依法加重其刑。再按，販賣第一級毒品罪之法定刑為死
    刑或無期徒刑，然同為販賣第一級毒品之人，其原因動機不
    一，犯罪情節未必盡同，或有大盤毒梟者，亦有中、小盤之
    分，甚或僅止於吸毒者友儕間為求互通有無之有償轉讓者亦
    有之，其販賣行為所造成危害社會之程度自屬有異，法律科
    處此類犯罪，所設之法定最低本刑卻分別同為「死刑或無期
    徒刑」，不可謂不重。於此情形，倘依其情狀處以較輕之徒
    刑，即足以懲儆，並可達防衛社會之目的者，自非不可依客
    觀之犯行與主觀之惡性二者加以考量其情狀，是否有可憫恕
    之處，適用刑法第59條之規定酌量減輕其刑，期使個案裁判
    之量刑，能斟酌至當，符合比例原則。本件被告陳達聰、劉
    志忠均有多次施用毒品之前科（見卷附其等臺灣高等法院被
    告前案紀錄表），其等身染施用毒品之惡習，進而為本件販
    賣毒品之行為，究其原因當係肇於被告陳達聰、劉志忠本身
    無法戒絕毒品，亦不知尋覓適當之機構協助導正，其販賣毒
    品之行為雖不可取，惟其等各次販毒所收取之對價為新臺幣
    400元至8,000元不等，顯見被告陳達聰、劉志忠販賣之數量
    不大，相對於長期且大量販賣毒品之大毒梟，其等對社會治
    安及國民健康所造成之危害尚屬較輕，被告等雖因一時失慮
    而觸犯重典，然刑罰除制裁之功能外，更寓有教育、感化之
    目的，使誤入歧途而有心改善者，能早日復歸社會，是本件
    被告陳達聰、劉志忠販賣第一級毒品海洛因之情節，對照此
    罪最輕為無期徒刑之法定刑，不免有情輕法重之情形，其犯
    罪情狀顯可憫恕，雖科以法定最低刑度仍嫌過重，爰各依刑
    法第59條之規定酌減其刑，並先加後減。本件被告陳達聰如
    附表一、三所示1次販賣第二級毒品罪及1次共同販賣第一級
    毒品罪之行為，犯意各別，構成要件互殊，應分論併罰。原
    審就附表一、三部分因而適用刑事訴訟法第299條第1項前段
    ，毒品危害防制條例第4條第1項、第2項、第19條第1項，刑
    法第11條、第28條、第47條第1項、第59條、第51條第5款等
    規定，並審酌被告陳達聰、劉志忠均有多次犯罪前科之品性
    ，其等明知海洛因、甲基安非他命係戕害人身心之毒品，為
    貪圖不法利益，竟販賣予他人施用，危害社會治安及國民健
    康，且販賣毒品為政府戮力查緝之罪，海洛因、甲基安非他
    命皆足以使施用者導致精神、性格異常，造成生命危險之生
    理成癮性及心理依賴性，惟念被告等各次販賣海洛因、甲基
    安非他命之所得非多，數量均微，暨被告陳達聰、劉志忠均
    否認犯行之犯後態度等一切情狀，分別量處如附表一、三所
    示之刑，被告陳達聰部分並定其應執行之刑，並依法宣告：
    I被告陳達聰、劉志忠如附表一、三犯罪事實欄所載各次因
    販賣第一、二級毒品所得之金額，依毒品危害防制條例第19
    條第1項規定，分別宣告沒收，附表一部分如全部或一部不
    能沒收時，以被告陳達聰財產抵償之；附表三部分如全部或
    一部不能沒收時，以被告陳達聰與劉志忠之財產連帶抵償之
    。II未扣案之被告陳達聰所持用之門號0000000000號行動電
    話及被告劉志忠所持用之門號0000000000號行動電話，分別
    係被告等供犯罪所用之物，關於被告陳達聰如附表一所示販
    賣第二級毒品罪部分，依毒品危害防制條例第19條第1項規
    定宣告沒收，且如全部或一部不能沒收，應追徵其價額；關
    於被告等如附表三所示共同販賣第一級毒品罪部分，均應依
    毒品危害防制條例第19條第1項規定，宣告被告陳達聰與劉
    志忠連帶沒收，如全部或一部不能沒收時，則應被告陳達聰
    與劉志忠連帶追徵其價額，其認事用法，核無違誤，量刑亦
    稱妥適，被告等二人此部分之上訴為無理由，應予駁回。
參、無罪部分
一、公訴意旨另以：被告劉志忠於不詳時間、地點，非因販賣而
    持有數量不詳之第一級毒品海洛因後，竟分別基於販賣第一
    級毒品海洛因以營利之犯意，以其所持用之門號0000000000
    號行動電話（未扣案）為聯絡工具，與購買海洛因之藍天德
    議定交易之時間、地點、金額、數量等重要事項後，再由劉
    志忠依約前往約定地點交付毒品，並收取價金。其各次交易
    之對象、販賣之時間、地點、數量、金額、販賣所得、聯絡
    販賣事宜之電話門號等情均詳如附表二所示，共計2次，因
    認被告劉志忠另犯毒品危害防制條例第4條第1項之販賣第一
    級毒品罪嫌。
二、按刑事訴訟法第156條第2項規定：被告或共犯之自白，不得
    作為有罪判決之唯一證據，仍應調查其他必要之證據，以察
    其是否與事實相符。其立法意旨乃在防範被告或共犯自白之
    虛擬致與真實不符，而對自白在證據上之價值加以限制，明
    定須藉補強證據以擔保其真實性。並非絕對可由法院自由判
    斷該被告或共犯之自白之證明力；若不為調查，而專憑此項
    自白據為被告犯罪事實之認定，即與上開規定有違；又此所
    謂共犯，包括任意共犯及必要共犯（含對向犯罪之共犯）。
    而所謂補強證據，則指該自白本身之外，其他足以證明自白
    之犯罪事實確具有相當程度真實性之證據而言，雖所補強者
    ，非以事實之全部為必要，但亦須因補強證據與自白之相互
    利用，足使犯罪事實獲得確信者，始足當之（最高法院91年
    度台上字第6404號判決參照）。又，犯罪應依證據認定之，
    無證據不得認定犯罪事實。被告未經審判證明有罪確定前，
    推定其為無罪，此為我刑事訴訟之基本原則。又公訴案件犯
    罪證據之蒐集，及提起公訴後，對犯罪事實之舉證責任及指
    出證明之方法，均屬公訴人之職責，原則上法院僅於當事人
    之主張及舉證範圍內進行調查證據，其經法定程序調查證據
    之結果，認已足以證明犯罪事實時，始得為犯罪事實之認定
    。若其為訴訟上之證明，於通常一般人仍有合理之懷疑存在
    ，尚未達於可確信其真實之程度者，在該合理懷疑尚未剔除
    前，自不能為有罪之認定。法院不得以偵查機關關於某種犯
    罪之調查不易，即放棄上開原則之堅持，致有違背刑事訴訟
    無罪推定及嚴格證明之原則，其理甚明。又施用毒品者，其
    所稱向某人購買之供述，須補強證據以擔保其供述之真實性
    。良以施用毒品者其供述之憑信性本不及於一般人，況施用
    毒品者其供出來源，因而破獲者，法律復規定得減輕其刑，
    其有為偵查機關誘導、或為邀輕典而為不實之陳述之可能，
    其供述之真實性自有合理之懷疑。是本院一貫之見解，認施
    用毒品者關於其向某人購買毒品之供述，必須補強證據佐證
    ，以擔保其供述之真實性，俾貫澈刑事訴訟無罪推定及嚴格
    證明之基本原則。而茲所謂補強證據，指其他有關證明施用
    毒品者之關於毒品交易之供述真實性之相關證據而言，必須
    與施用毒品者關於毒品交易之供述，具有相當程度之關連性
    ，而足使一般人對施用毒品者關於毒品交易之供述，並無合
    理之懷疑存在，而得確信其為真實，始足當之（最高法院94
    年度台上字第2033號判決參照）。
三、本件公訴人認被告劉志忠涉有上開販賣第一級毒品海洛因犯
    行，係以證人藍天德於警詢、偵訊之證述及門號0000000000
    號與0000000000號行動電話之通聯紀錄為其論據。訊據被告
    劉志忠固坦承認識證人藍天德，且門號0000000000號行動電
    話確係伊所持用，並有於98年4月29日晚間7時15分許、98年
    4月30日晚間9時5分許與證人藍天德電話通聯等情不諱，惟
    堅決否認有何販賣第一級毒品海洛因予證人藍天德之犯行，
    辯稱：伊沒有販賣毒品給藍天德，他有打電話給伊，要伊幫
    他問有沒有毒品，他跟伊都會互相問毒品，但該次伊並沒有
    幫他問到等語。
四、本院查：
  (一)證人藍天德所為不利被告劉志忠之供述：
  (1)證人藍天德於警詢證述：「（問：警方調閱販毒者劉志忠〈
    綽號小胖〉所持用之0000000000號行動電話通聯紀錄，發現
    劉志忠〈綽號小胖〉，分別於98年04月29日16時34分32秒、
    98年04月29日16時45分18秒、98年04月29日19時15分38秒、
    98年04月30日20時16分38秒、98年04月30日20時56分15秒，
    共5次撥打入你所持用之0000000000號行動電話，該5次通話
    是劉志忠〈綽號小胖〉向你購買何種毒品？還是你有其他解
    釋？）因為我本身所使用的行動電話0000000000是易付卡，
    且電話卡裡面沒有錢，所以我要找劉志忠〈綽號小胖〉購買
    海洛因毒品時，我均先用公共電話撥打給劉志忠〈綽號小胖
    〉，然後再由劉志忠〈綽號小胖〉撥打給我所使用的行動電
    話0000000000，所以警方調閱行動電話通聯紀錄，才會顯示
    劉志忠〈綽號小胖〉撥打入我所使用的行動電話。」、「（
    問：你向劉志忠〈綽號小胖〉、劉志豪〈綽號NIKEN〉等人
    購買過幾次毒品？購買何種毒品？交易時間、地點分別為何
    ？是否有交易成功？）我向劉志忠〈綽號小胖〉購買過7、8
    次海洛因毒品，交易時間於98年3至5月間，每次跟他購買1
    、2包海洛因毒品，金額每包新臺幣1000元，交易地點在臺
    中市○○路與文心路口旁小巷有交易過3、4次，另外在臺中
    市○○路日新戲院旁小巷內交易也有3、4次，這7、8次交易
    海洛因毒品都有成功。」等語（彰化縣警察局北斗分局北警
    分偵字第09800號卷第378頁至第37 9頁）。
  (2)於偵查中證述：「（問：〈提示行動電話0000000000號與0
    000000000號於98年4月29日16時34分32秒、4月29日16時45
    分18秒、4月29日19時15分38秒、4月30日20時16分38秒、4
    月30日20時56分15秒之通訊紀錄〉卷附紀錄文內容是否為你
    與劉志忠之通話內容？）是。」、「（問：上開通訊紀錄，
    你與劉志忠在電話中的對話內容為何？）我和劉志忠如果在
    通話的時候，都是在講要不要購買毒品海洛因的事情。」、
    「（問：上開通過電話後有無交易毒品成功？）98年4月29
    日那一天，是我先用公共電話打給劉志忠，請他回撥給我，
    他回撥給我後，便在電話中說他現在手上沒貨，要請他的老
    大，應該是上手，一位叫小雄的男子調給他，要等調到的時
    候再打給我，所以直到晚上7點多的時候，他打給我說貨調
    到了，要約見面交易。所以當天是於晚上8點的時候，在臺
    中市○○路的日新戲院旁邊，我用2000元向劉志忠購買了2
    小包海洛因。98年4月30日那一天的兩通電話也是要約見面
    購買毒品，第二通，也就是20時56分那一通，就是我已經到
    現場，先用公共電話打給他跟他說我到了，再由他回撥給我
    ，確定地點，那一天是於晚上9點5分，也是在臺中市○○路
    上日新戲院旁邊的國小附近，我用1500元向劉志忠購買海洛
    因1小包。」、「（問：所以總共向劉志忠購買毒品海洛因2
    次？）是。」等語（見98年度他字第5254號卷(三)第33頁至第
    34頁）。
  (3)於原審審理時經提示98年度偵字第25547號卷(二)第30至31頁
    、98年度他字第5254號卷第三宗第33至34頁、彰化縣警察局
    北斗分局北警分偵字第09800號卷第389、390、393頁）後，
    亦結證：「（問：這是你證述的劉志忠販賣毒品給你的紀錄
    、過程，劉志忠販毒給你的過程是否與你在筆錄陳述的一樣
    ？）是。」、「（問：所以就像你在檢察官偵查當中證述的
    ，98年4月29號，你們有約在臺中市○○路旁的日新戲院，
    你向被告劉志忠購買了2000元的第一級毒品海洛因？）日期
    忘記了。」、「（問：你有在日新戲院那裡跟他買過2000元
    的海洛因？）是。」、「（問：接下來7月30日，也是約在
    日新戲院附近的國小用新臺幣1500元跟劉志忠買了海洛因1
    包？）忘記了。」、「（問：是日期忘記了？）忘記了。」
    、「（問：以你當時於偵查中、警詢中講的為準？）是。」
    、「（問：這是否就是你打電話向劉志忠購買毒品的通聯紀
    錄？）是。」、「（問：你與被告劉志忠有私交嗎，還是只
    是純粹拿毒品？）沒有私交。」、「（問：所以你打電話給
    劉志忠也不會聊一些跟買賣毒品無關的話？）劉志忠是我的
    朋友介紹給我的。」、「（問：為了何事介紹給你，就是跟
    他說有毒品可以買嗎？）是。」、「（問：朋友介紹給你，
    說可以向他買到毒品是不是？）對。」、「（問：所以你打
    電話給他不會聊閒話，就是為了買毒品？）是。」、「（問
    ：劉志忠有沒有提議要跟你一起購買毒品？）沒有。」等語
    （見原審卷(二)第314至315頁）。
  (二)依證人藍天德上開證述內容，固明確供述其有向被告劉志忠
    購買第一級毒品海洛因之事實，惟因前開之說明，依相關之
    證據法則，為貫澈刑事訴訟無罪推定及嚴格證明之基本原則
    ，施用毒品者關於其向某人購買毒品之供述，必須補強證據
    佐證，以擔保其供述之真實性，此項補強證據必須與施用毒
    品者關於毒品交易之供述，具有相當程度之關連性，而足使
    一般人對施用毒品者關於毒品交易之供述，並無合理之懷疑
    存在，而得確信其為真實，始足當之。
  (三)公訴意旨雖以被告所持用門號0000000000號與證人藍天德所
    持用0000000000號行動電話之通聯紀錄為其補強依據；被告
    劉志忠亦坦承與證人藍天德相識，且曾以上開行動電話聯絡
    等語。然通聯紀錄僅能證明通話之事實，而就通話內容是否
    確實涉及毒品買賣之金額、數量等具體事項均付之闕如，自
    不足補強證人藍天德之上開證述與事實相符。
五、依上所述，公訴意旨前揭所認被告劉志忠所涉此部分犯嫌部
    分，因乏確切補強證據以資證明，自難僅憑證人藍天德不利
    被告劉志忠之供述，為認定被告劉志忠此部分犯行之依據。
    此外，本件復查無其他積極證據足認被告劉志忠確有公訴意
    旨所載稱之上開犯行，原審不察，誤為有罪之諭知，被告上
    訴否認此部分之犯罪為有理由，應就此部分犯嫌及定執行刑
    部分撤銷，改為無罪之諭知。
肆、據上論結，應依刑事訴訟法第368條、第369條第1項前段、
    第364條、第299條第1項前段、第301條第1項，判決如主文
    。
本案經檢察官王雪惠到庭執行職務。
中    華    民    國    99    年    12    月     8    日
            刑事第四庭    審判長法  官  洪  耀  宗
                                法  官  林  清  鈞
                                法  官  劉  登  俊
以上正本證明與原本無異。
除無罪部分，被告劉志忠不得上訴外，其餘均得上訴。
如不服本判決應於收受送達後十日內向本院提出上訴書狀，其未
敘述上訴理由者，並得於提起上訴後十日內向本院補提理由書（
均須按他造當事人之人數附繕本）「切勿逕送上級法院」。
                                書記官  張  惠  彥
中    華    民    國    99    年    12    月    8     日
附表一：被告陳達聰販賣甲基安非他命部分
 ┌─┬─┬────┬────┬────────────────┬─────────┐
 │編│購│時間    │地點    │          犯罪事實              │     罪   刑      │
 │號│毒│        │        │                                │                  │
 │  │者│        │        │                                │                  │
 ├─┼─┼────┼────┼────────────────┼─────────┤
 │01│賴│98年4 月│臺中市忠│賴心怡以其所持用之門號0000000000│陳達聰販賣第二級毒│
 │  │心│18日晚間│太西路上│號行動電話於左列通話時間與陳達聰│品，累犯，處有期徒│
 │  │怡│7 時36分│之陳達聰│所持用之門號0000000000號行動電話│刑捌年陸月。未扣案│
 │  │  │許通話完│租屋處  │聯繫交易毒品事宜，雙方便於電話中│之販賣第二級毒品所│
 │  │  │畢後某時│        │，以「半個」、「男」等語，代表半│得新臺幣捌仟元及門│
 │  │  │許      │        │錢之第二級毒品甲基安非他命。待雙│號0000000000號行動│
 │  │  │        │        │方於電話中完成約定交易毒品之事宜│電話壹具沒收，如全│
 │  │  │        │        │後，陳達聰即於左列時間、地點，以│部或一部不能沒收時│
 │  │  │        │        │8,000 元之代價，交付半錢之第二級│，新臺幣捌仟元部分│
 │  │  │        │        │毒品甲基安非他命予賴心怡1次。   │以其財產抵償之；行│
 │  │  │        │        │                                │動電話部分則追徵其│
 │  │  │        │        │                                │價額。            │
 └─┴─┴────┴────┴────────────────┴─────────┘
附表二：被告劉志忠被訴販賣第一級毒品海洛因無罪部分
 ┌─┬─┬────┬────┬──────────────────────────┐
 │編│購│時間    │地點    │          公訴之犯罪事實                            │
 │號│毒│        │        │                                                    │
 │  │者│        │        │                                                    │
 ├─┼─┼────┼────┼──────────────────────────┤
 │01│藍│98年4 月│臺中市中│劉志忠於98年4月29日某時許，接獲藍天德以公共電話撥打 │
 │  │天│29日晚間│華路日新│其所持用之門號0000000000號行動電話之來電詢問毒品交易│
 │  │德│7 時15分│戲院旁  │事宜後，隨即再以該行動電話於同日下午4時34分32秒、4時│
 │  │  │許通話完│        │45分18秒，撥打藍天德所持用之門號0000 000000號行動電 │
 │  │  │畢後某時│        │話與其聯繫，雙方即於電話中約定交易毒品之事宜，然劉志│
 │  │  │許      │        │忠於電話中向藍天德說明其手上並無現貨，須向其毒品上手│
 │  │  │        │        │即陳達聰調貨，從而直至同日晚間，劉志忠方才取得第一級│
 │  │  │        │        │毒品海洛因，劉志忠遂於同日晚間7時15分38秒，再以其所 │
 │  │  │        │        │持用之門號0000000000號行動電話撥打藍天德所持用之上開│
 │  │  │        │        │行動電話與其聯繫，並於左列時間、地點，以2,000元之代 │
 │  │  │        │        │價，交付第一級毒品海洛因2小包予藍天德。             │
 ├─┼─┼────┼────┼──────────────────────────┤
 │02│藍│98年4 月│臺中市中│劉志忠於98年4月30日晚間8時16分38秒、8時56分15秒許， │
 │  │天│30日晚間│華路日新│以其所持用之門號0000000000號行動電話與藍天德所持用之│
 │  │德│9時5分許│戲院    │門號0000000000號行動電話聯繫談妥毒品交易事宜後，雙方│
 │  │  │通話完畢│        │即於左列時間、地點，由劉志忠以1,50 0元之代價，交付第│
 │  │  │後某時  │        │一級毒品海洛因1小包予藍天德。                       │
 └─┴─┴────┴────┴──────────────────────────┘
附表三：被告二人共同販賣毒品海洛因部分
 ┌─┬─┬────┬────┬────────────────┬─────────┐
 │編│購│時間    │地點    │          犯罪事實              │     罪   刑      │
 │號│毒│        │        │                                │                  │
 │  │者│        │        │                                │                  │
 ├─┼─┼────┼────┼────────────────┼─────────┤
 │01│廖│98年4 月│臺中市文│劉志忠、陳達聰原於98年4 月17日晚│陳達聰共同販賣第一│
 │  │振│17日晚間│心路與陜│間某時許，與廖振欽達成以800 元之│級毒品，累犯，處有│
 │  │欽│7 時40分│西路之交│代價，販賣第一級毒品海洛因予廖振│期徒刑拾伍年貳月。│
 │  │  │許通話完│叉路口  │欽之約定。然劉志忠於前揭時間、地│未扣案之販賣第一級│
 │  │  │畢後某時│        │點，與廖振欽進行交易時，廖振欽卻│毒品所得新臺幣肆佰│
 │  │  │        │        │僅攜帶400 元之現金至現場，劉志忠│元及門號0000000000│
 │  │  │        │        │見狀後，便以其所持用之門號098694│號、0000000000號行│
 │  │  │        │        │3597號行動電話與陳達聰所持用之門│動電話各壹具均與劉│
 │  │  │        │        │號0000000000號行動電話聯繫，先向│志忠連帶沒收，如全│
 │  │  │        │        │陳達聰說明此事，並於通話中，將行│部或一部不能沒收時│
 │  │  │        │        │動電話交予廖振欽，由廖振欽向陳達│，新臺幣肆佰元部分│
 │  │  │        │        │聰解釋，嗣經廖振欽解釋後，陳達聰│以其與劉志忠之財產│
 │  │  │        │        │便於電話中，以「好啦，拿給他啦，│連帶抵償之；行動電│
 │  │  │        │        │快回來。」等語，示意劉志忠與廖振│話部分均與劉志忠連│
 │  │  │        │        │欽完成交易，劉志忠便於通話完畢後│帶追徵其價額。    │
 │  │  │        │        │，以400 元之代價，交付第一級毒品│                  │
 │  │  │        │        │海洛因1小包予廖振欽。           │劉志忠共同販賣第一│
 │  │  │        │        │                                │級毒品，累犯，處有│
 │  │  │        │        │                                │期徒刑拾伍年貳月。│
 │  │  │        │        │                                │未扣案之販賣第一級│
 │  │  │        │        │                                │毒品所得新臺幣肆佰│
 │  │  │        │        │                                │元及門號0000000000│
 │  │  │        │        │                                │號、0000000000號行│
 │  │  │        │        │                                │動電話各壹具均與陳│
 │  │  │        │        │                                │達聰連帶沒收，如全│
 │  │  │        │        │                                │部或一部不能沒收時│
 │  │  │        │        │                                │，新臺幣肆佰元部分│
 │  │  │        │        │                                │以其與陳達聰之財產│
 │  │  │        │        │                                │連帶抵償之；行動電│
 │  │  │        │        │                                │話部分均與陳達聰連│
 │  │  │        │        │                                │帶追徵其價額。    │
 └─┴─┴────┴────┴────────────────┴─────────┘

司法院資訊處製作；財團法人民間司法改革基金會備份。
